臺北高等行政法院判決　　　　　　　　　　　　　　　九十二年度訴字第一九九號
　　　　　　　　　　　　　　　.
　　原　　　告　甲○○
　　訴訟代理人　陳兆伸（會計師）
　　被　　　告　財政部臺北市國稅局
　　代　表　人　張盛和（局長）
　　訴訟代理人　乙○○
右當事人間因贈與稅事件，原告不服財政部中華民國九十一年十一月十五日台財訴字
第○九○○○一八八二○號訴願決定，提起行政訴訟。本院判決如左：
　　主  文
原告之訴駁回。
訴訟費用由原告負擔。
　　事  實
甲、事實概要：
    緣原告於民國（以下同）八十一年十一月九日以每股新台幣（下同）一０、００
    ０元價格轉讓所有之建民投資股份有限公司股票四、五００股予周百慶，涉有以
    顯著不相當代價讓與財產情事，被告據以核定贈與總額為六０、九二三、０二五
    元，發單補徵贈與稅二四、四五七、七六二元。原告不服，於八十六年二月二十
    四日申請復查，復於八十七年三月十日向被告撤回復查之申請，被告以八十七年
    三月十九日財北國稅法字第八七０一０八０六號函復准予撤回，並重行發單，除
    補徵本稅外，另加計利息一、七四０、八五六元。原告對加計利息部分不服，申
    請復查，未獲變更，仍有未服，提起訴願、再訴願，案經行政院以台八十八訴字
    第四二五四六號再訴願決定：「原決定及原處分均撤銷，由原處分機關另為適法
    之處分。」，被告乃依照撤銷意旨重為復查結果，核減加計利息二二七、四五七
    元，變更核定加計利息為一、五一三、三九九元，原告猶表不服，提起訴願，亦
    遭決定駁回，遂向本院提起本件行政訴訟。
乙、兩造聲明：
  一、原告聲明：訴願決定、復查決定及原處分關於加計利息部分均撤銷。
　二、被告聲明：駁回原告之訴。
丙、兩造之爭點：
    被告就依法申請復查後經協談撤回案件應補繳之稅款，加計利息有無理由？
原告主張：
一、基於法律上對等及衡平原則：按中華民國憲法第七條「中華民國人民‧‧‧在法
    律上一律平等」，稽徵機關對於納稅人提出行政救濟或行政處分經撤回或被強制
    要求撤回復查之處分之對待應有對等公平原則，權利義務不論政府抑或人民應對
    等，加之於人民之限制，對政府機關亦應同受限制不得有階級考量，經納稅人主
    動撤回或經協談後要求撤回，其利益與動機之發動其相關期間計算利息應予扣除
    ，利息或滯納金之處理應以確實合理以維真正公平為原則。
二、在行政處分之連續性與一貫性下，稽徵機關所為之拖延，竟仍予加計利息處分加
    諸納於稅人，有違人民申請更正或選擇行政救濟之本意與精神；本案之核定、復
    查、協談、撤回、重核（加計利息）均是一貫，而在此一行政救濟之階段中，被
    告及其上級機關均以撤回復查即溯及未復查之效力來認定本案，然本案整段過程
    均由稽徵機關行政核定、處分重核等均在公權力掌控下完成行政救濟程序，納稅
    人無操控權，但對加計利息之處分與本稅之處理如以偏概全，而認定行政拖延多
    時責任須由納稅人來負擔，恐自始侵害納稅人權益，如本案不作為行政救濟自始
    以申請更正處理（原告原提之申請究係更正或復查性質？）如為更正不就是人民
    申請案件嗎？如果稽徵機關不同意本案係復查申請主張即應予即時核復，或有遲
    延核復亦已改訂繳納期限通知繳納，則可平息爭議。然協談或其他附帶動作均係
    在稽徵機關之通知、聯絡與處理核定下進行，怎可不對等之對待納稅人，即再訴
    願決定理由段第十九行所謂「如何適用前開規定計算行政救濟利息」，處分機關
    一面聲稱視為未申請復查，溯及未復查等「行政救濟」行為，然一方面又要加計
    「行政救濟」利息？其違法矛盾錯引行政救濟加計利息，實屬不當，本案原告認
    為只能改歸類為申請更正之人民申請案件（此外已無他類可歸），而該類案件稽
    徵機關，通常作法可將原繳納通知單延展另訂繳納期限通知納稅人繳納而已，不
    必大費周章讓納稅人走完一趟行政救濟程序後再辯稱非行政救濟而另加利息之處
    罰，亦即於協談後通知撤回時而僅重新核定發單而已並無加計利息之理由，而且
    僅得於通知撤回復查時一併將原繳款書改定期限繳納，始為正辦，如此加計不當
    利息之處罰不僅增加訟源並有失保障納稅人權益之本旨，亦違反稅捐稽徵法相關
    條文之精神，故請予撤銷加計利息之處分。
被告主張：
一、按「依稅法規定逾期繳納稅捐應加徵滯納金者，每逾二日按滯納數額加徵百分之
    一滯納金；逾三十日仍未繳納者，移送法院強制執行。」、「納稅義務人，對於
    核定之遺產稅或贈與稅應納稅額，逾第三十條規定期限繳納者，每逾二日加徵應
    納稅額百分之一滯納金；逾期三十日仍未繳納者，主管稽徵機關應即移送法院強
    制執行；‧‧‧前項應納稅款及滯納金，應自滯納期限屆滿之次日起，至納稅義
    務人繳納之日止，依郵政儲金匯業局一年期定期存款利率，按日加計利息，一併
    徵收。」分別為稅捐稽徵法第二十條及行為時遺產及贈與稅法第五十一條所明定
    。又「納稅義務人對於核定稅額依法申請復查後經協談撤回案件應補繳之稅款，
    應加計利息，免予加徵滯納金」復為財政部八十三年九月二十七日台財稅第八三
    ０四六八一０二號函所明釋（請參閱財政部八十九年版稅捐稽徵法令彙編第一五
    八頁第２１則）。
二、本件原告因不服被告核定贈與額六○、九二三、○二五元，補徵本稅二四、四五
    七、七六二元，申請復查，嗣經原告撤回復查之申請，被告依稅捐稽徵法第三十
    八條第三項規定加計利息，自贈與稅原限繳日期八十六年一月二十五日之次日起
    ，至八十七年四月三日止計四三三天，按郵政儲金匯業局一年期定期存款利率加
    計之行政救濟利息一、七四○、八五六元。案經行政院以「而撤回復查，應視同
    未申請復查，亦即原有之復查申請，在受理機關未為決定前，即因原告之請求而
    溯及的消滅，與未經申請復查同，稅捐稽徵機關自無需作成復查決定，則如何適
    用前開（稅捐稽徵法第三十八條第三項規定）計算行政救濟利息？尚待研酌。又
    縱認納稅義務人撤回復查申請案件應補繳稅款者仍應加計行政救濟利息，惟‧‧
    ‧加計利息終止日亦僅應計至復查決定後第十日，而非至填發補繳稅款繳納通知
    書之日止。本件在原告經協談後於八十七年三月十日撤回復查之申請，原處分機
    關於八十七年三月十九日准予撤回，惟加計自原限繳日八十六年一月二十五日之
    次日起，至八十七年四月三日止之行政救濟利息，亦有未妥。」等語，撤銷原處
    分，著由被告另為適法之處分。
三、本件所據之本稅案件，經原告撤回復查之申請在案，該本稅之復查案件，即因原
    告之請求而溯及的消滅，與未經申請復查同，即無論原告究為「主動撤回」抑或
    「經協談後要求撤回」，參酌相關法令並無不同之法律效果，原告對此主張二者
    之利息或滯納金應有所差異，以落實真正公平之原則乙節，實非法之所許，合先
    陳明。而原告對於贈與稅額截至撤回復查時，仍未繳納，該應繳未繳之稅款，依
    前揭遺產及贈與稅法第五十一條規定，應加徵滯納金及滯納利息，較之未撤回復
    查者，於復查決定後始加計行政救濟利息不利，對於撤回復查者，顯有懲罰效果
    ，有礙疏減訟源，財政部遂以八十三年九月二十七日台財稅字第八三○四六八一
    ○二號函釋規定，免予加徵滯納金。準此，本件雖免加徵滯納金，惟仍應加計滯
    納利息。而所謂滯納利息之計算，則自滯納期限屆滿之次日起（本件即自八十六
    年二月二十七日起算；因原限繳日八十六年一月二十五日適逢星期六，順延至同
    年一月二十七日。），至繳納之日止，依郵政儲金匯業局一年期定期存款利率，
    按日加計利息，惟本件為撤回復查之案件，宜以計至原告撤回復查之日（八十七
    年三月十日），較之計至繳納日為有利。是以重行核算加計利息數應為一、五一
    三、三九九元（計算式：24,457,762×6%×308/365 + 24,457,762×5.95%×
    69/365 =1,513,399），與原核定一、七四０、八五六元之差額二二七、四五七
    元，重核復查決定予以核減，尚無不合。
四、至原告主張通知撤回復查時，無理由重新核定並加計利息，而應將原繳款書改訂
    期限繳納，始為正辦乙節，經核本件依附之本稅部分，經原告撤回復查，而溯及
    確定，原告本應於該本稅原訂之繳納期間內，向公庫繳納，原處分徵諸首揭規定
    ，未予加徵滯納金已相當有利於原告，豈有改訂期限繳納之理，否則將形成鼓勵
    納稅義務人以復查後撤回，以達延緩繳納期間之目的，相對於依限繳納之納稅義
    務人而言，亦產生不公平之現象，且有礙疏減訟源目標之達成，所訴核無足採。
    從而原核定依法予以加計利息，徵諸首揭規定，洵無不合，復查決定及訴願決定
    予以維持，亦無不當。
　　理  由
一、按「納稅義務人，對於核定之遺產稅或贈與稅應納稅額，逾第三十條規定期限繳
    納者，每逾二日加徵應納稅額百分之一滯納金；逾期三十日仍未繳納者，主管稽
    徵機關應即移送法院強制執行；‧‧‧前項應納稅款及滯納金，應自滯納期限屆
    滿之次日起，至納稅義務人繳納之日止，依郵政儲金匯業局一年期定期存款利率
    ，按日加計利息，一併徵收。」行為時遺產及贈與稅法第五十一條第二項所明定
    。又「納稅義務人對於核定稅額依法申請復查後經協談撤回案件應補繳之稅款，
    應加計利息，免予加徵滯納金」復為財政部八十三年九月二十七日台財稅第八三
    ０四六八一０二號函釋有案。經核與稅法相關規定無違，應予適用。
二、本件原告於八十一年十一月九日以每股一０、０００元價格轉讓所有之建民投資
    股份有限公司股票四、五００股予周百慶，涉有以顯著不相當代價讓與財產情事
    ，被告據以核定贈與總額為六０、九二三、０二五元，發單補徵贈與稅二四、四
    五七、七六二元。原告不服，於八十六年二月二十四日申請復查，復於八十七年
    三月十日向被告撤回復查之申請，被告以八十七年三月十九日財北國稅法字第八
    七０一０八０六號函復准予撤回，並重行發單，除補徵本稅外，另加計利息一、
    七四０、八五六元。原告對加計利息部分不服，申請復查，未獲變更，仍有未服
    ，提起訴願、再訴願，案經行政院以台八十八訴字第四二五四六號再訴願決定：
    「原決定及原處分均撤銷，由原處分機關另為適法之處分。」，被告乃依照撤銷
    意旨重為復查結果，核減加計利息二二七、四五七元，變更核定加計利息為一、
    五一三、三九九元，原告猶表不服，主張如事實欄所載。本件所需審究者為被告
    就依法申請復查後經協談撤回案件應補繳之稅款，加計利息有無理由？
三、原告雖主張略以在行政處分之連續性與一貫性下，稽徵機關所為之拖延，竟仍予
    加計利息處分加諸納於稅人，有違人民申請更正或選擇行政救濟之本意與精神云
    云。惟按「納稅義務人如發現繳納通知文書有記載、計算錯誤或重複時，於規定
    繳納期間內，得要求稅捐稽徵機關，查對更正。」稅捐稽徵法第十七條定有明文
    。惟本件原告前係因被告以原告於八十一年十一月九日以每股一０、０００元價
    格轉讓所有之建民投資股份有限公司股票四、五００股予周百慶，涉有以顯著不
    相當代價讓與財產情事，被告據以核定贈與總額為六０、九二三、０二五元，發
    單補徵贈與稅二四、四五七、七六二元，原告不服申請復查之案件，並非屬稅捐
    稽徵法第十七條因繳納通知文書有記載、計算錯誤或重複，於規定繳納期間內，
    要求被告查對更正之案件，合先敘明。次按「經依復查、訴願或行政訴訟程序終
    結決定或判決，應補繳稅款者，稅捐稽徵機關應於復查決定，或接到訴願決定書
    ，或行政法院判決書正本後十日內，填發補繳稅款繳納通知書，通知納稅義務人
    繳納，並自該項補繳稅款原應繳納期間屆滿之次日起，至填發補繳稅款繳納通知
    書之日止，按補繳稅額，依原應繳納稅款期間屆滿之日郵政儲金匯業局之一年期
    定期存款利率，按日加計利息，一併徵收。」稅捐稽征法第三十八條第三項亦有
    明定，準此，稅捐稽徵法並無對於提起行政救濟案件免徵利息之規定，原告就此
    所為之主張，亦有誤解，納稅義務人於提起行政救濟時，如欲避免將來加計利息
    ，自可先行繳納，如行政救濟勝訴確定時，稅捐稽徵機關依稅捐稽徵法第三十八
    條第二項規定，亦將加計利息退還，並無損失；至於所稱被告拖延復查期間一節
    ，按「稅捐稽徵機關對有關復查之申請，應於接到申請書後二個月內復查決定，
    並作成決定書，通知納稅義務人。」、「前項期間屆滿後，稅捐稽徵機關仍未作
    成決定者，納稅義務人得逕行提起訴願。」稅捐稽征處三十五條第四頭、第五項
    分別定有明文，納稅義務人於提起復查逾二個月後，稅捐稽徵機關未作成復查決
    定者，其可依法提起訴願，原告未行使其訴願權，而選擇與被告繼續協談後撤回
    復查，依禁反言之原則，事後自不能主張被告拖延復查期間，均併此敘明。
四、至原告主張被告通知撤回復查時，無理由重新核定並加計利息，而應將原繳款書
    改訂期限繳納，始為正辦乙節，經核本件依附之本稅部分，經原告撤回復查，而
    溯及確定，原告本應於該本稅原訂之繳納期間內繳納，原處分徵諸首揭財政部函
    釋規定，未予加徵滯納金已屬有利於原告，依前開說明，自無改訂期限繳納免計
    利息之理，否則將形成鼓勵納稅義務人以復查後撤回，以達延緩繳納期間之目的
    ，相對於依限繳納之納稅義務人而言，亦產生不公平之現象，所訴核無足採。從
    而本件原核定予以加計利息，於法並無違誤，訴願決定予以維持，亦無不合，原
    告起訴意旨為無理由，應予駁回。
據上論結，本件原告之訴為無理由，爰依行政訴訟法第九十八條第三項前段，判決如
主文。
中　　　華　　　民　　　國　　九十三　　年　　　三　　　月　　　十　　　日
                        臺北高等行政法院第五庭
                                 　　 審判長法官   張瓊文
                                            法官   劉介中
                                            法官   黃清光
右為正本係照原本作成。
如不服本判決，應於送達後二十日內，向本院提出上訴狀並表明上訴理由，如於本判
決宣示後送達前提起上訴者，應於判決送達後二十日內補提上訴理由書（須按他造人
數附繕本）。
中　　　華　　　民　　　國　　九十三　　年　　　三　　　月　　　十　　　日
            　　　　　　　　　　  　      書記官   楊子鋒
